【裁判字號】    95,交聲,976
【裁判日期】    951214
【裁判案由】    聲明異議
【裁判全文】
臺灣彰化地方法院交通事件裁定         95年度交聲字第976號
原處分即
移送機關  交通部公路總局臺中區監理所彰化監理站
異議人即
受處分人  甲○○
上列受處分人因違反道路交通管理處罰條例案件，對於交通部公
路總局臺中區監理所彰化監理站於中華民國95年 9月27日所為之
處分（原處分案號：彰監四字第裁64-ZIB046335號）聲明異議，
本院裁定如下：
    主      文
異議駁回。
    理      由
一、按汽車行駛高速公路，應依速限標誌指示；又汽車行駛於高
    速公路，而不遵管制之規定者，處汽車駕駛人新臺幣（下同
    ）3,000 元以上6,000 元以下罰鍰，高速公路交通管制規則
    第5 條第1 項前段、道路交通管理處罰條例第33條第1 項載
    有明文；而汽車駕駛人駕駛汽車違反道路交通管理處罰條例
    第33條規定者，除應依該條所規定之罰鍰處罰外，並予記違
    規點數1 點，道路交通管理處罰條例第63條第1 項第1 款定
    有明文。再違反道路交通管理處罰條例之行為人，未依規定
    自動繳納罰鍰或未依規定到案聽候裁決，處罰機關固得依違
    反道路交通管理事件統一裁罰基準及處理細則第44 條第1項
    之規定，依該處理細則附件之統一裁罰標準表，對行為人逕
    行裁決，惟該條項規定乃必以行為人經合法收受舉發違反道
    路交通管理事件通知單（下稱舉發通知單）後，無正當理由
    未依該舉發通知單上所載應到案日期為罰鍰之繳納或到案聽
    候裁決時，方有適用。
二、次按處理違反道路交通管理事件，有關文書送達之程序，依
    行政程序法之規定。送達，於應受送達人之住居所、事務所
    或營業所為之。違反道路交通管理事件統一裁罰基準及處理
    細則第5 條、行政程序法第72條第1 項前段分別載有明文。
    是有關違反道路交通管理事件文書之送達，苟非已送達於應
    受送達人之住居所事務所或營業所，尚難認已符送達之規定
    。而所謂「住居所」，並不以登記為要件。戶籍法僅為戶籍
    登記之行政管理規定，戶籍地址不過係依戶籍法所為登記之
    事項，並非為認定住所為唯一標準（最高法院93年度臺抗字
    第393 號裁定參照）。
三、受處分人聲明異議意旨略以：其對於駕駛所有之車號DZ-534
    0 號自小客貨車，於95年5 月27日下午3 時29分，行經國道
    三號南向31公里處，超過規定最高時速達15公里，及因違規
    被處以罰鍰處分等事實，並無異議，然表示遲未到案一節，
    係因其未收受違規舉發通知單所致，請准以依其所違反道路
    交通管理處罰條例第33條第1 項第1 款所定最低罰鍰金額3,
    000 元繳納罰鍰，爰依法聲明異議等語。
四、異議人即受處分人甲○○於 95年5月27日下午，駕駛其本人
    所有車號DZ-5340 號自小客貨車，沿國道三號高速公路南下
    行駛，至同日下午3 時29分時，途經該路段31公里處，竟以
    105 公里之速度超速行駛之事實（該路段速限為時速90公里
    ），有違規查詢報表在卷可稽，且為受處分人所不爭執，是
    受處分人上開違規之事實應可認定。
五、經查：
（一）本件受處分人甲○○之車籍登記地址為「彰化縣線西鄉○
      ○路82 2號」，有車號查詢汽車車籍1 紙附卷可稽；而94
      年10月24日至95年10月26日止之戶籍地址於則為「臺北縣
      中和市○○街410 巷18弄3 號」、95年10月27日起之戶籍
      登記地址，為「彰化縣線西鄉○○路822 號」，此有95年
      11月9 日證號查詢個人基本資料查詢結果、全戶戶籍資料
      查詢結果、個人除戶資料查詢結果各1 紙附卷足憑，是受
      處分人為前開違規行為時之戶籍登記地址為「臺北縣中和
      市○○街410 巷18弄3 號」、車籍登記地址為「彰化縣線
      西鄉○○路822 號」無訛。
（二）然戶籍地址僅係依戶籍法所為登記之事項，並非認定住所
      唯一之標準，原舉發機關內政部警政署國道公路警察局既
      已於95年6 月27日，將因前揭違規事件所掣發之公警局交
      字第ZIB046335 號舉發通知單交由郵政機關送達受處分人
      前揭車籍登記地址，即「彰化縣線西鄉○○路822 號」，
      且於95年7 月3 日由受處分人親自收受，並在收件人簽章
      欄內蓋章，此有中華郵政股份有限公司「傳真查詢國內各
      類掛號郵件查單」查詢結果影本1 紙在卷可據，堪認受處
      分人確有居住於該送達處所、並為收受違規舉發通知單之
      事實，是原舉發機關將上開違規舉發通知單送達於上揭受
      處分人之車籍登記地址，已為合法之送達。
（三）受處分人業經合法收受前開違規舉發通知單，衡情應屬知
      悉前揭違規情事，依規定應於舉發通知單上所載期限到案
      、繳交罰鍰，其既未依規定自動繳納罰鍰，復未於舉發通
      知單上所載應到案日期即95年7 月23日前，到案聽候裁決
      ，按諸前揭規定，原處分機關自應違反道路交通管理事件
      統一裁罰基準表逕行裁決。從而，原處分機關爰引修正後
      道路交通管理處罰條例第33條第1 項及第63條第1 項規定
      而為裁罰，合無不當，受處分人之異議為無理由，應予駁
      回。
六、據上推斷，應依道路交通管理處罰條例第87條第2 項、道路
    交通案件處理辦法第19條，裁定如主文。
中    華    民    國    95    年    12    月    14    日
                    交通法庭    法  官  林秉暉
以上正本證明與原本無異。
如不服本裁定，應於裁定送達後5日內向本院提出抗告狀（須附
繕本）。
中    華    民    國    95    年    12    月    14    日
                                書記官  梁高賓


司法院資訊處製作；財團法人民間司法改革基金會備份。
